【裁判字號】    90,訴,46
【裁判日期】    900327
【裁判案由】    違反毒品危害防制條例
【裁判全文】
臺灣雲林地方法院刑事判決                              九十年度訴字第四六號
    公  訴  人  台灣雲林地方法院檢察署檢察官
    被      告  甲○○
右被告因違反毒品危害防制條例案件，經檢察官提起公訴（九十年度戒毒偵字第七號
），本院判決如左：
    主  文
甲○○連續施用第壹級毒品，處有期徒刑柒月。
    事  實
一、甲○○前於民國八十七年間，因施用毒品案件，經本院裁定送觀察、勒戒後，嗣
    認無繼續施用毒品之傾向，已由台灣雲林地方法院檢察署檢察官於八十七年七月
    二十三日、以八十七年度偵字第三一六一號不起訴處分確定。詎甲○○竟仍不知
    悔改，又基於施用第一級毒品海洛因之概括犯意，於上開不起訴處分確定後之五
    年內即八十八年十月十八日某時起、至八十八年十一月二十六日或前四日內之某
    時止，在台中市南屯區某電動玩具店內，以第一級毒品海洛因摻入香菸之方式，
    先後非法施用第一級毒品海洛因二次。嗣於八十八年十月十八日十時四十七分、
    及同年十一月二十六日十八時許，經雲林縣警察局西螺分局及台灣雲林看守所附
    設觀察勒戒所分別採集被告之尿液，送驗結果均呈鴉片類藥物嗎啡陽性反應而查
    獲。經本院於八十八年十一月二十六日、以八十八年度毒聲字第一四七三號裁定
    送觀察、勒戒後，認有繼續施用毒品之傾向，再經檢察官聲請本院以八十八年度
    毒聲一六０二號裁定令甲○○入戒治處所施以強制戒治一年。
二、案經雲林縣警察局虎尾分局報請台灣雲林地方法院檢察署檢察官偵查起訴。
    理  由
一、訊據被告沈建志，於本院審理時先則自承其於八十八年十月十八日起至八十八年
    十一月二十六日，在台中南屯區某電動玩具店，以海洛因摻在香煙方式，共吸食
    海洛因二、三次等語；嗣改口辯稱其於八十八年十一月二十六日採尿送驗前十天
    ，即沒有施用海洛因等語。經查：〔一〕被告甲○○確於八十八年十月十八日施
    用毒品海洛因之事實，已據被告甲○○供承不諱，而八十八年十月十八日十時四
    十七分許，對於被告採集之尿液，經送驗結果確呈鴉片類藥物嗎啡陽性反應，復
    有採集送驗紀錄表、長昕生活事業股份有限公司新東分公司濫用藥物尿液檢驗報
    告可稽，被告就此部分自白，核與積極事證相符，自堪信為實在。〔二〕被告甲
    ○○雖於本院審理時改口辯稱其於八十八年十一月二十六日採尿送驗前十天，即
    沒有施用第一級毒品海洛因等語。惟查，台灣雲林地方法院檢察署檢察官八十八
    年十一月二十六日指揮台灣雲林看守所附設觀察勒戒所執行觀察、勒戒，當日十
    八時對被告採集之尿液，經送驗結果確呈鴉片類藥物嗎啡陽性反應，有該所「有
    無繼續施用毒品傾向評估標準紀錄紙」可稽。嗣再經本院向台灣雲林看守所附設
    觀察勒戒所函調受觀察勒戒人尿液採集作業確認書、檢體採收紀錄表、及長昕生
    活事業股份有限公司新東分公司濫用藥物尿液檢驗報告書，互核吻合，並有上揭
    資料影本附卷可佐。再者，「施用海洛因毒品者，其尿液中檢出毒品時效，應視
    個人代謝情況而異，施用量多者，於施用後三、四日仍有可能檢出嗎啡陽性反應
    ，施用量少者，可能在二十四小時後即難以檢出嗎啡陽性反應。」並經本院向法
    務部調查局函釋在案，復有法務部調查局九十年二月二十日〔九０〕陸〔一〕字
    第九００一００八一號函可按。參以海洛因於人體會代謝成嗎啡，因此涉嫌海洛
    因吸食者，係檢驗其尿液中之嗎啡反應，此有雲林縣衛生局尿液檢驗報告可佐。
    本案被告甲○○於八十八年十一月二十六日十八時許，經台灣雲林看守所附設觀
    察勒戒所採集之尿液，經送驗結果既呈鴉片類藥物嗎啡陽性反應，揆諸上述函示
    ，足信被告甲○○確有於八十八年十一月二十六日當日或前四日之某時內，非法
    施用第一級毒品海洛因一次無誤。被告嗣後於本院審理時辯稱其於採尿前十日即
    沒有施用第一級毒品海洛因等語，核與上揭事證不符，應係犯後避重就輕之詞，
    不足採信。至被告甲○○前於本院審理時，固自承其於八十八年十月十八日起至
    八十八年十一月二十六日，在台中市南屯區某電動玩具店，以海洛因摻在香煙方
    式，共吸食海洛因二、三次等語。惟查，被告甲○○前後供述不一，且不能確定
    該期間究係非法施用第一級毒品海洛因「二次」、抑或「三次」，依罪疑唯輕原
    則，並參酌上揭尿液檢驗報告結果，乃認定被告甲○○於上述期間非法施用第一
    級毒品海洛因為二次，併予敘明。其前於八十七年間，因施用毒品案件，經本院
    裁定送勒戒處所觀察、勒戒後，嗣認無繼續施用毒品之傾向，經台灣雲林地方法
    院檢察署檢察官於八十七年七月二十三日、以八十七年度偵字第三一六一號不起
    訴處分確定，被告又因本案施用毒品案件，經本院以八十八年度毒聲字第一四七
    三號裁定送觀察、勒戒後，認有繼續施用毒品之傾向，經本院以八十八年度毒聲
    字第一六０二號裁定令入戒治處所施以強制戒治一年，復有不起訴處分書、本院
    各該裁定書、台灣雲林看守所八十八年十二月十八日雲所境總字第二四二八號函
    附之有繼續施用毒品傾向證明書、台灣雲林地方法院檢察署刑案資料查註紀錄表
    、本院被告院內索引卡紀錄表、及台灣高等法院被告全國前案紀錄表在卷足憑。
    本件事證明確，被告犯行堪以認定。
二、查毒品海洛因依其成癮性、濫用性及對社會之危害程度，已依毒品危害防制條例
    第二條第二項第一款列為第一級毒品，不得非法持有、施用或吸用。核被告施用
    第一級毒品海洛因所為，係犯毒品危害防制條例第十條第一項之施用第一級毒品
    罪行。其施用第一級毒品海洛因而非法持有之低度行為，應為施用第一級毒品海
    洛因之高度行為所吸收，不另論罪。被告先後二次施用第一級毒品海洛因之行為
    ，時間密接、犯罪構成要件相同，顯係基於概括犯意為之，為連續犯，應依刑法
    第五十六條之規定論以一罪，並加重其刑。爰審酌被告未曾受有期徒刑以上刑之
    宣告，有台灣雲林地方法院檢察署刑案資料查註紀錄表、台灣高等法院被告全國
    前案紀錄表可參，其施用第一級毒品海洛因，對其個人身心戕害至鉅，且影響國
    民健康，其犯罪之動機、目的、手段、及犯後態度等一切情狀，量處如主文所示
    之刑。
據上論斷，應依刑事訴訟法第二百九十九條第一項前段，毒品危害防制條例第十條第
一項，刑法第十一條前段、第五十六條，判決如主文。
本案經檢察官徐維嶽到庭執行職務。
中        華        民        國    九十   年     三      月   二十七   日
                                         台灣雲林地方法院刑事第二庭
                                             法  官  林秋火
右正本證明與原本無異。
如不服本判決，應於判決送達後十日內向本院提出上訴狀( 應附繕本 )。
                                             書記官  曾玲玲
中        華        民        國    九十   年     三      月   二十七   日
附錄本案論罪科刑法條
毒品危害防制條例第十條
施用第一級毒品者，處六月以上五年以下有期徒刑。
施用第二級毒品者，處三年以下有期徒刑。


司法院資訊處製作；財團法人民間司法改革基金會備份。
